【裁判字號】    97,消債更,26
【裁判日期】    970903
【裁判案由】    聲請更生程序
【裁判全文】
臺灣苗栗地方法院民事裁定            97年度消債更字第26號
聲請人  即
債  務  人  甲○○
                        之2號.
上列當事人因消費者債務清理事件聲請更生及保全處分，本院裁
定如下：
    主  文
更生及保全處分之聲請均駁回。
聲請費用由聲請人負擔。
    理  由
一、按債務人與金融機構協商成立者，不得聲請更生或清算，但
    因不可歸責於己之事由，致履行顯有重大困難者，不在此限
    ；本條例施行前，債務人依金融主管機關協調成立之中華民
    國銀行公會會員辦理消費金融案件無擔保債務協商機制與金
    融機構成立之協商，準用前項之規定，消費者債務清理條例
    第151 條第5 項、第6 項分別定有明文。又聲請更生或清算
    不合程式或不備其他要件者，法院應以裁定駁回之，但其情
    形可以補正者，法院應定期間先命補正，復為同條例第8 條
    所明定。
二、本件債務人聲請更生之意旨略以：其有不能清償債務之情事
    ，前於消費者債務清理條例施行前，曾依照中華民國銀行公
    會會員辦理消費金融案件無擔保債務協商機制（下稱協商機
    制）與金融機構成立協商，並約定每月償還新臺幣（以下同
    ）14,154元，惟協商金額過高，無更優惠方案，債務人迫於
    無奈接受協商結果，但其確有無法支付之情事，惟銀行不願
    給予債務人再次協商之機會，有不可歸責於己之事由致履行
    原協商方案顯有重大困難，爰依法聲請更生等語。
三、經查，債務人於本件更生聲請前，已於民國95年11月15日依
    協商機制與金融機構協商成立，應按月還款14,154元等情，
    有其所提出之協議書及無擔保債務還款計畫在卷可稽。債務
    人陳稱其係因協商時無更優惠之方案可供選擇，始接受該協
    商方案，實則無力支付每月應還款項，金融機構復不願再與
    其協商，有不可歸責於己之事由，致履行上開協議內容顯有
    重大困難等情。惟按債務人與金融機構協商成立者，除非因
    不可歸責於己之事由，致履行顯有重大困難，否則不得聲請
    更生或清算，消費者債務清理條例第151 條第5 項規定意旨
    甚明。是協商成立後，固由債務人依清償方案所定之條件履
    行，惟須於其後發生情事變更，於清償期間收入或收益不如
    預期，致該方案履行困難甚或履行不能，且不可歸責於債務
    人，始能聲請更生或清算。此項規定旨在避免債務人任意毀
    諾已成立之協商，濫用更生或清算之裁判上債務清理程序，
    蓋債務清償方案既經當事人行使程序選擇所為之債務清理契
    約，債務人應受該成立之協議所拘束。本件債務人於97年4
    月份之實收薪資為48,118元（本薪34,000元，加班費14,786
    元，伙食津貼1,500 元，交通津貼500 元），此有永隆工程
    股份有限公司薪資條在卷足憑，扣除其自提出財產及收入狀
    況說明書所記載聲請前兩年必要支出29,500元，尚餘18,618
    元，足以支付與金融機構協商應按月還款14,154元，此外，
    其後並沒有發生情事變更，於清償期間收入或收益不如預期
    ，致該方案履行困難甚或履行不能，且不可歸責於債務人之
    事由，因此債務人既已與金融機構協商成立，如認該協商方
    案履行有其他不適當情形，自仍應再循協商途徑謀求解決，
    或經由個別債權銀行協商程序以求適當履行債務。準此，本
    件債務人並無任何情事變更事由，堪認債務人尚無不可歸責
    於己致履行顯有重大困難之情形其主張與前揭條文規定之要
    件並不相符，是債務人之主張並無理由。
四、綜上所述，本件債務人毀諾既無不可歸責於己致履行顯有重
    大困難之事由，而向本院聲請更生，應屬聲請更生之要件不
    備，且上開欠缺又屬無從補正，依首揭條文之意旨，自應駁
    回其更生之聲請。又更生之聲請既經駁回，其保全處分之請
    求，已無必要，應併予駁回，爰裁定如主文。
中    華    民    國    97    年    9     月    3     日
                  民事庭法  官  張珈禎
以上正本係照原本作成。
如不服本裁定應於送達後10日內向本院提出抗告狀，並繳納抗告
費新臺幣1,000元。
                        書記官  古紹霖
中    華    民    國    97    年    9     月    4     日


司法院資訊處製作；財團法人民間司法改革基金會備份。
